【裁判字號】    99,抗,1
【裁判日期】    990301
【裁判案由】    拍賣抵押物
【裁判全文】
臺灣嘉義地方法院民事裁定                 99年度抗字第1號
抗  告  人  甲○○
相  對  人  乙○○
上列當事人間聲請拍賣抵押物事件，抗告人對於中華民國98年11
月12日本院嘉義簡易庭98年度司拍字第326 號所為裁定提起抗告
，本院裁定如下：
    主  文
抗告駁回。
抗告程序費用新臺幣壹仟元由抗告人負擔。
    理  由
一、按抵押權人，於債權已屆清償期，而未受清償者，得聲請法
    院，拍賣抵押物，就其賣得價金而受清償，民法第873條第1
    項定有明文。又聲請拍賣抵押物，原屬非訟事件，只須其抵
    押權已經依法登記，且債權已屆清償期而未受清償，法院即
    應為准許拍賣之裁定。至於為拍賣程序基礎之私法上權利有
    瑕疵時，應由爭執其權利之人提起訴訟，以資救濟，不得僅
    依抗告程序聲明其有爭執，並據為廢棄拍賣裁定之理由（最
    高法院49年臺抗字第244號、51年臺抗字第269號判例意旨可
    資參照）。是聲請拍賣抵押物事件，為裁定之法院僅就抵押
    權人所提出之債權憑證、抵押權設定契約書、他項權利證明
    書、土地暨建物登記謄本為形式上之審查，尚無從審酌屬於
    實體上法律關係之事由。次按不動產所有人設定抵押權後，
    將不動產讓與他人者，依民法第867 條但書規定，其抵押權
    不因此而受影響，抵押權人得本於追及其物之效力實行抵押
    權（最高法院74年臺抗字第431號判例參照）。
二、抗告意旨略以：案外人即債務人林美伶自民國91年9月2日起
    迄92年5月2日止，前後共向從事放款為業之相對人借貸22次
    ，總計借款金額為新臺幣（下同）6,850 萬元，林美伶已陸
    續返還本金4,400萬元及利息12,791 元，然相對人卻要求林
    美伶須支付最低年息216%至最高年息540%之鉅額利息，並自
    行結算主張林美伶尚積欠其本金5,500 萬元，惟相對人上開
    要求之利息過高，遠遠超過法定年息20% 之限制，故依民法
    第205 條規定，其超過法定年息部分之利息約定並無請求權
    ，故相對人主張之抵押權數額有法律上不得主張之事由，而
    抗告人於96年9 月19日自林美伶受讓如附表所示抵押物所有
    權，並遭相對人聲請拍賣，為此提出抗告云云。
三、經查，本件相對人以債務人林美伶前向其借款5,500 萬元，
    並提供如附表所示不動產為向相對人借款之擔保，且經設定
    抵押權並登記在案。詎清償期屆至後，林美伶尚未清償上述
    債權，復於96年9 月19日將如附表所示不動產讓與抗告人，
    惟依抵押權物之效力及追及性，相對人之抵押權並不受影響
    ，為此依民法第867 條規定聲請拍賣抵押物以資受償，並提
    出上述支票、他項權利證明書、土地登記謄本、抵押權設定
    契約書等為證。依相對人提出之上開證據為形式上之審查，
    相對人主張系爭抵押權已依法登記，且債權已屆清償期而未
    受清償乙情，足堪認定，是原審據此准許相對人拍賣抵押物
    之聲請，即無不合。抗告意旨以前揭情詞指摘原裁定不當，
    核屬對於實體權利存否之爭執，並非本件裁定程序所得審究
    ，依首開說明，自應就其爭執之實體事項，另行起訴，以資
    解決。是抗告人提起本件抗告，請求廢棄原裁定，即無理由
    ，應予駁回。
四、又依法應由關係人負擔費用者，法院裁定命關係人負擔時，
    應一併確定其數額；前項費用之負擔有相對人者，準用民事
    訴訟法有關訴訟費用之規定，非訟事件法第24條第1 項及同
    法第21條第2 項分別定有明文。本件抗告業經駁回在案，依
    上開法條規定，本院應予確定訴訟費用額。茲因抗告人提起
    本件抗告，除繳納抗告費1,000 元外，未有其餘訴訟費用之
    支出。是以，本件應由抗告人負擔之訴訟費用額確定為1,00
    0元。
五、據上論結，本件抗告為無理由，依非訟事件法第46條、第21
    條第2項、第24條第1項，民事訴訟法第495條之1第1項、第
    449條第1項、第95條、第78條，裁定如主文。
中    華    民    國    99    年     3     月    1    日
                  民事第一庭  審判長法  官  林世芬
                                    法  官  林望民
                                    法  官  周俞宏
正本係照原本作成。
如不服本裁定，僅得於收受本裁定正本送達後10日內，以適用法
規顯有錯誤為理由，向本院提出再抗告狀，（須附繕本一份及繳
納再抗告裁判費新台幣1,000元），經本院許可後始可再抗告。
中    華    民    國    99    年     3    月    1     日
                                    書記官  劉怡欣
┌──────────────────────────────────────────────────────────────┐
│ 附表：                                                                                                                     │
├──┬───────────────────────────┬─┬────────────┬─────────┬──────┤
│ 編 │        土          地          坐          落        │地│    面            積    │                  │            │
│    ├───┬────┬────┬────┬────────┤  ├──┬──┬──────┤  權  利  範  圍  │備        考│
│ 號 │縣  市│鄉鎮市區○   段   ○ ○  段 │  地        號  │目│公頃│公畝│  平方公尺  │                  │            │
├──┼───┼────┼────┼────┼────────┼─┼──┼──┼──────┼─────────┼──────┤
│001 │嘉義縣│番路鄉  │轆子腳  │        │193-78          │旱│    │20  │79.00       │全部              │            │
└──┴───┴────┴────┴────┴────────┴─┴──┴──┴──────┴─────────┴──────┘

司法院資訊處製作；財團法人民間司法改革基金會備份。
